【裁判字號】    98,交聲,4185
【裁判日期】    981125
【裁判案由】    聲明異議
【裁判全文】
臺灣臺中地方法院交通事件裁定        98年度交聲字第4185號
原處分機關  交通部公路總局臺中區監理所臺中市監理站
異  議  人
即受處分人  甲○○○
上列受處分人因違反道路交通管理處罰條例案件，對於交通部公
路總局臺中區監理所臺中市監理站民國98年11月5日所為之處分
（裁監稽違字第裁61－HD0000000號裁決書），聲明異議，本院
裁定如下：
    主    文
原處分撤銷。
甲○○○不罰。
    理    由
一、原處分機關略以：異議人即受處分人（下稱異議人）甲○○
    ○所有之車牌號碼NQA-909號重機車，於民國98年9月23日（
    移送書誤載為98年8月23日）8時50分許，行經臺中縣太平市
    ○○○街162號前，因「騎機車未懸掛號牌」，為臺中縣警
    察局太平分局太平派出所以中縣警交字HD0000000號舉發違
    反道路交通管理事件通知單舉發違規。原處分機關依違反道
    路交通管理處罰條例第12條第1項第7款、第12條第2項規定
    ，於98年11月5日以裁監稽違字第裁61－HD0000000號裁決書
    裁處罰鍰新臺幣（下同）5,400元，並牌照（行照）吊銷等
    語。
二、聲明異議意旨略以：該機車在上班時間未騎時，皆停放在異
    議人檳榔攤處，該機車在案發當天，由異議人之夫林寶泰騎
    出時仍有懸掛該車牌，然騎回時則林寶泰手持該車牌，並據
    林寶泰稱：「因其騎該車行駛中不知在半路該機車車牌脫落
    ，然後繼續行駛正遇警察臨檢而發現該機車未掛該車牌，經
    警舉發後，林寶泰折回順原路行駛，再回途半路中尋獲該車
    牌」。因之，除於申訴書中已有陳明外，林寶泰願意到庭作
    證。所以該車車牌脫落係屬意外，並非人為，為此聲明異議
    等語。
三、按汽車已領有號牌而未懸掛或不依指定位置懸掛者，處汽車
    所有人新臺幣3600元以上1萬800元以下罰鍰，並禁止其行駛
    ，牌照並吊銷之，道路交通管理處罰條例第12條第1項第7款
    、第2項分別定有明文。然本條例之處罰，受舉發違反道路
    交通管理事件之受處罰人，認為受舉發之違規行為應歸責他
    人者，應於舉發違反道路交通管理事件通知單應到案日期前
    ，檢附相關證據及足資辨識、通知應歸責人之證明文件，向
    處罰機關告知應歸責人，處罰機關應即另行通知應歸責人到
    案依法處理。逾期未依規定辦理者，仍依本條例各該違反條
    款規定處罰，道路交通管理處罰條例第85條第1項、違反道
    路交通管理事件統一裁罰基準及處理細則第36條亦有明定。
四、經查：
（一）異議人所有車號NQA-909號重型機車於前揭時、地有未依
      規定懸掛車牌而行駛於道路之違規行為，經警攔停舉發並
      由行為人林寶泰簽收等情，有臺中縣警察局中縣警交字
      HD0000000號舉發違反道路交通管理事件通知單影本、臺
      中縣警察局太平分局中縣太警交字第0980018508號函各1
      紙在卷可稽，而林寶泰亦於上揭通知單上所載到案日期前
      填具違規人之詳細基本資料並陳明，亦有臺中市監理站交
      通違規陳述單及查詢單一紙附卷可參，故異議人前揭車輛
      確有上揭違規事實，堪予認定。
（二）又經本院電詢臺中市監理站，該站之本違規事件承辦人員
      表示：「本案係以車輛所有人（甲○○○）為受處分人，
      至裁決書受處分人欄記載『違規人林寶泰』在於附知車主
      ，因本件車主並未檢附相關資料提出轉罰申請，故無法擅
      依條例第85條轉歸責於林寶泰。」等語（見卷附本院公務
      電話記錄），惟細繹道路交通管理處罰條例第85條第1 項
      ，係以違規駕駛人為處罰對象之立法原則，應指處罰機關
      在當場不能攔截製單舉發，而以汽車所有人逕行舉發之例
      外情形，於知悉實際違規駕駛人之年籍資料時，應即通知
      違規駕駛人到案而對其處罰，使實際違規者受到應有之行
      政裁罰，非可拘泥於條文文字所載，而認應侷限於由汽車
      所有人告知違規駕駛人之資料時始可另對違規駕駛人處罰
      。
（三）本件原處分機關雖以異議人為裁罰對象，惟本件交通違規
      行為之實際駕駛人即異議人之夫林寶泰於98年9月23日簽
      收舉發單，並於舉發通知單所載應到案日期（即98年10月
      8 日）前具狀申訴，且自承舉發當時車輛係由其本人駕駛
      之事實，復載明其姓名、地址、聯絡電話等情，有臺中市
      監理站98年10月7 日中監中字第0982001284號及所附陳述
      單影本乙紙附卷可佐。足認原處分機關於舉發通知單所載
      之應到案日期前，即已知悉本件逕行舉發違反道路交通管
      理事件之「實際違規駕駛人」姓名、住址等事項。原處分
      機關，明知違規人係林寶泰，卻以異議人為裁罰人，並強
      令異議人須另行提出違規人之相關資料申請轉罰，始可免
      責，即與法未合。依前開規定及說明，原處分機關自應另
      行通知該實際違規駕駛人林寶泰到案依法處理，尚不得逕
      對車輛所有人處罰。是以，原處分機關對非違規駕駛人之
      汽車所有人即異議人裁處罰鍰5,400元，並吊銷牌照之裁
      決處分，依前開規定於法不合，應予撤銷，併諭知異議人
      不罰。
五、據上論斷，應依道路交通管理處罰條例第87條第2項，道路
    交通案件處理辦法第20條，裁定如主文。
中    華    民    國    98    年    11    月    25    日
                  交通法庭  法  官  許月馨
上正本證明與原本無異。
如不服本裁定，應於送達後五日內，向本院提出抗告狀。
                            書記官  黃美雲
中    華    民    國    98    年    11    月    25    日


司法院資訊處製作；財團法人民間司法改革基金會備份。
